【裁判字號】    97,上訴,3375
【裁判日期】    971016
【裁判案由】    偽造有價證券等
【裁判全文】
臺灣高等法院刑事判決                97年度上訴字第3375號
上  訴  人
即  被  告  丙○○
選任辯護人  廖于清  律師
            黃青鋒  律師
上列上訴人因偽造有價證券案件，不服台灣士林地方法院97年度
訴字第145號，中華民國97年5月13日第一審判決（起訴案號：台
灣士林地方法院檢察署97年度偵字第796 號），提起上訴，本院
判決如下：
    主  文
上訴駁回。
    事  實
一、丙○○因積欠債務而需款孔急，竟意圖為自己不法之所有，
    於民國95年10月15日前 1、2日，在臺北縣三芝鄉○○路○段
    租屋處，竊取其前夫甲○○（原名陳詠霖，業於民國94年 6
    月17日離婚）所有以淡水第一信用合作社營業部為付款人之
    支票號碼為AE0000000號支票1張，復未經甲○○之同意，於
    所竊得上開支票之發票人欄內，盜用甲○○所有之支票印鑑
    章而蓋用「陳詠霖」之印文1 枚；旋為持票向他人調借現金
    以供己使用，竟意圖供行使之用，於95年10月15日，在臺北
    市○○○路之某人住處內，未經甲○○之授權，擅自於前開
    支票上填載發票日為96年2月3日，金額新臺幣（下同）50萬
    元等內容以簽發，並持交不知情之乙○○以調借現金而行使
    之，嗣由乙○○於95年10月26日將上開支票交付不知情之廖
    佩玲以供清償個人借款所用，迨廖佩玲屆期提示未獲付款，
    因得悉該支票業經甲○○掛失止付而遭退票，始查知上情。
二、案經臺灣士林地方法院檢察署檢察官自動檢舉偵查起訴。
    理  由
一、按被告以外之人於審判外之言詞或書面陳述，除法律有規定
    者外，不得作為證據；又被告以外之人於審判外之陳述，雖
    不符合同法第159條之1至第159條之4之規定，但經當事人於
    審判程序同意作為證據，法院審酌該言詞陳述或書面陳述作
    成時之情況，認為適當者，亦得為證據；又當事人、代理人
    或辯護人於法院調查證據時，知有第159條第1項不得為證據
    之情形，而未於言詞辯論終結前聲明異議者，視為有前項之
    同意，刑事訴訟法第159條第1項及第159條之5分別定有明文
    。查本判決下列所引用之下列各項證據方法之證據能力，當
    事人及指定辯護人於本院準備程序及審判期日中均未予爭執
    ，且迄至言詞辯論終結前亦未再聲明異議，本院審酌該等言
    詞陳述及書面陳述作成時之情況，並無不宜作為證據之情事
    ，依刑事訴訟法第159條之5之規定，自得作為證據。
二、前揭犯罪事實，業據被告丙○○於原審審理中坦承不諱，核
    與證人乙○○及廖佩玲分別警詢及偵審中所指訴之情節相符
    ，並有借貸無息證明、上開AE0000000 號支票影本、退票理
    由單、遺失票據申報書、票據掛失止付通知書及掛失止付票
    據提示人資料查報表影本各一紙附卷可資佐證，足徵被告丙○○之上開自白與事實相符。雖被告嗣於本院矢口否認犯行
    ，辯稱票是甲○○開立的，是甲○○蓋完章拿給伊，伊拿給
    別人時才填日期與金額云云。惟查被告於偵查中即坦認伊私
    下趁甲○○不注意時拿取甲○○之該空白支票，嗣後自己填
    日期及金額及蓋章完成發票行為。（見偵字第6450號卷第34
    至35頁、偵字第9543號卷第10至11頁）；嗣於原審審理時亦
    為相同供述。足見被告於本院所為上開辯解，顯係事後卸飾
    圖脫之詞，而不足採信。
三、被告之選任辯護人主張被告並無竊盜、偽造有價證券之事實
    ，本件除被告之自白外，無其他證據足以證明被告偷竊系爭
    支票，自不得以被告之自白為認定被告犯行之唯一證據云云
    。然按被告犯行明確，已如前述，本院據以認定被告犯行之
    證據除被告之自白外，尚有證人乙○○、廖佩玲分別於警詢
    及偵審中之供述、AE0000000 號支票影本、退票理由單、遺
    失票據申報書、票據掛失止付通知書及掛失止付票據提示人
    資料查報表影本等為據，並非僅以被告之自白為認定事實之
    唯一證據。又按當事人、代理人、辯護人或輔佐人聲請調查
    之證據，法院認為不必要者，得以裁定駁回之。下列情形，
    應認為不必要。一不能調查。刑事訴訟法第163條之2第1 項
    、第2項第1款定有明文。選任辯護人請求傳訊證人甲○○，
    惟甲○○經本院傳喚二次均未到庭，嗣經本院命拘提亦未能
    拘提到庭，經詢之被告，被告亦表示無法聯絡上證人甲○○
    （見本院97年9月18日準備程序筆錄、97年10月2日審理筆錄
    ），因此此項證據之調查係屬不能調查之證據，應予駁回，
    併予敘明。綜上，本件事證明確，被告丙○○之犯行洵堪認
    定，應予依法論科。
三、核被告丙○○上開所為，分別係犯刑法第320條第1條之竊盜
    罪及同法第201條第1項偽造有價證券罪。又其偽造有價證券
    後而復持以行使，其行使有價證券之低度行為，亦為偽造之
    高度行為所吸收，不另論罪。又其所犯上開二罪間，犯意各
    別，罪名互異，應予分論併罰。另按「行使偽造有價證券，
    以取得票面價值之對價，其詐欺取財仍屬行使偽券之行為，
    不另成立詐欺罪。」（25年上字第1814號、31年上字第409
    號、43年台非字第45號判例意旨參照），本件被告行使系爭
    偽造之支票，係在向乙○○取得票面所載之發票金額50萬元
    ，此由證人乙○○於原審審理時證稱：「（問：丙○○給你
    的50萬元支票，是否他要當作還你的借款用？）他告訴我票
    可以存進去。」、「（問：你當時的想法是否要將這張支票
    當作他要還你的錢？）是，不然我不會轉給廖佩玲。」（見
    原審卷第177 頁）；及被告丙○○於原審供稱：「（問：你
    交給乙○○的50萬元支票是否要清償你的借款？）是要清償
    借款，到期要讓乙○○可以提示兌現。」（見原審卷第 183
    頁）等語一致，足見被告行使該偽造支票，係作為向乙○○
    取得該票據票面價值之對價，並非供作擔保或作為新債清償
    而借款，依前述判例意旨，自不另成立詐欺罪，爰一併敘明
    。
四、原審因而適用刑法第320條第1項、第201條第1項、第59條、
    第51條第5款、第205條規定，並審酌被告丙○○育有一年約
    7 歲之幼女，且領有中低收入補助，此有臺北縣三芝鄉中低
    收入證明書及戶籍謄本各一份在卷可參，其因積欠債務致需
    款孔急，而以其前夫即被害人甲○○之名義簽發上開支票，
    以致觸犯本件最輕本刑為有期徒刑3 年以上之罪，而其於原
    審審理中亦表明願意以每月1 萬元之方式清償上開支票所載
    款項，僅因告訴人乙○○要求一次返還全數款項而未能達成
    和解，經審酌其上開情節顯堪憫恕，倘依法判處被告丙○○
    刑法第201條第1項所規定之最低度刑罰猶嫌過重，爰依刑法
    第59條之規定減輕其刑。次審酌被告丙○○未曾受有期徒刑
    以上刑之宣告，此有本院被告全國前案紀錄表在卷可稽，其
    因需款孔急竟竊取被害人甲○○之上開空白支票，擅自以被
    害人甲○○名義簽發票據並交付告訴人乙○○以取得款項而
    行使之，影響真正名義人之權益、金融交易秩序及安全，然
    於犯後尚能坦承犯行，及其品行、犯罪動機、目的、手段、
    生活狀況、智識程度、犯罪所得之利益、犯罪所生之損害等
    一切情狀，分別就被告丙○○所為竊盜犯行判處有期徒刑 4
    月、所為偽造有價證券犯行，量處有期徒刑1年6月，並以被
    告丙○○所為本件竊盜及偽造有價證券犯行，其犯罪時間均
    係在96年4 月24日以前，且宣告刑均未逾有期徒刑1年6月，
    爰依中華民國96年罪犯減刑條例第2條第1項第3款及第3條第
    1 項第15款之規定，均減其宣告刑二分之一，並定其應執行
    刑為有期徒刑10月。並以偽造之票據號碼AE0000000 號、票
    載發票日為96年2月3日、金額50萬元之支票一紙，雖未扣案
    ，亦無其他積極證據證明業已滅失，不論屬於犯人與否，爰
    依刑法第205 條之規定宣告沒收之。經核其認事用法，並無
    違誤，審酌刑法第57條各款情形之量刑亦稱妥適，被告否認
    犯罪並以原審量刑過重提起上訴，核無理由，應予駁回。選
    任辯護人請求諭知緩刑，惟被告尚未與被害人乙○○和解、
    賠償損害，自不宜為緩刑之諭知，爰不予緩刑宣告，附此敘
    明。
據上論斷，應依刑事訴訟法第368條，判決如主文。
本案經檢察官陳明光到庭執行職務。
中    華    民    國    97    年    10    月    16    日
                  刑事第十一庭  審判長法  官  張連財
                                      法  官  林明俊
                                      法  官  楊照男
以上正本證明與原本無異。
如不服本判決，應於收受送達後十日內向本院提出上訴書狀，其
未敘述上訴之理由者並得於提起上訴後十日內向本院補提理由書
（均須按他造當事人之人數附繕本）。
                                      書記官  陳秋雄
中    華    民    國    97    年    10    月    16    日
附錄本案論罪科刑法條：
刑法第320條第1項、第201條第1項
中華民國刑法第320條
意圖為自己或第三人不法之所有，而竊取他人之動產者，為竊盜
罪，處 5 年以下有期徒刑、拘役或 5 百元以下罰金。
中華民國刑法第201條
意圖供行使之用，而偽造、變造公債票、公司股票或其他有價證
券者，處3 年以上 10 年以下有期徒刑，得併科 3 千元以下罰
金。


司法院資訊處製作；財團法人民間司法改革基金會備份。
